【裁判字號】    98,裁,947
【裁判日期】    980423
【裁判案由】    撤銷土地徵收
【裁判全文】
最  高  行  政  法  院  裁  定
                                       98年度裁字第947號
上  訴  人  甲○○○
訴訟代理人  游孟輝律師
被 上訴 人  內政部
代  表  人  廖了以
參  加  人  宜蘭縣頭城鎮公所
代  表  人  乙○○
訴訟代理人  曾文杞律師
參  加  人  宜蘭縣政府
代  表  人  丙○○
訴訟代理人  陳為祥律師
上列當事人間撤銷土地徵收事件，上訴人對於中華民國96年2月
16日臺北高等行政法院93年度訴字第841號判決，提起上訴，本
院裁定如下：
    主  文
上訴駁回。
上訴審訴訟費用由上訴人負擔。
    理  由
一、按對於高等行政法院判決之上訴，非以其違背法令為理由，
    不得為之，行政訴訟法第242條定有明文。依同法第243條第
    1項規定，判決不適用法規或適用不當者，為違背法令；而
    判決有同條第2項所列各款情形之一者，為當然違背法令。
    是當事人對於高等行政法院判決上訴，如依行政訴訟法第24
    3條第1項規定，以高等行政法院判決有不適用法規或適用不
    當為理由時，其上訴狀或理由書應有具體之指摘，並揭示該
    法規之條項或其內容；若係成文法以外之法則，應揭示該法
    則之旨趣；倘為司法院解釋或本院之判例，則應揭示該判解
    之字號或其內容。如以行政訴訟法第243條第2項所列各款情
    形為理由時，其上訴狀或理由書，應揭示合於該條項各款之
    事實。上訴狀或理由書如未依此項方法表明，或其所表明者
    與上開法條規定不合時，即難認為已對高等行政法院判決之
    違背法令有具體之指摘，其上訴自難認為合法。
二、本件上訴人對於高等行政法院判決上訴，主張略以：行為時
    （下同）土地徵收條例第49條第1項第4款與土地法第219條
    第1項第2款，兩者規範內容截然不同，原判決將兩者予以強
    加比擬，有行政訴訟法第243條第1項判決適用法規不當之違
    背法令；另原判決將土地徵收條例第49條第1項第4款所指之
    「變更」，予以違法區分主觀實質上之變更與形式客觀上之
    變更，致使原判決單憑400公尺跑道之興建，於形式上係依
    徵收計畫開始使用，而認為本案不符土地徵收條例該條款之
    撤銷徵收要件，原判決除有適用法規不當之違法外，更有判
    決理由矛盾之違背法令等語，雖以該判決違背法令為由，惟
    核其上訴理由，係以其主觀歧異之見解，就原審取捨證據、
    認定事實之職權行使，指摘其適用法規不當或泛言理由矛盾
    ，而非具體表明合於不適用法規、適用法規不當、或行政訴
    訟法第243條第2項所列各款之情形或有何違背司法院解釋或
    本院判例之情事，難認對該判決之如何違背法令已有具體之
    指摘。依首開規定及說明，應認其上訴為不合法。又本件上
    訴人所有之土地，經核准徵收後，需用土地人宜蘭縣頭城鎮
    公所，依核准之徵收計劃，以民國82年2月24日82鎮民字第1
    700號函令佔用人遷移，並於83年2月發包整地，興建4百公
    尺跑道完畢，並無興辦之事業改變情事；而被上訴人及參加
    人間，於82年11月3日雖有土地交換使用之會議，惟係於體
    育場用地跑道完工即已依徵收計畫開始後，宜蘭縣頭城鎮公
    所方於86年11月28日出具使用權同意書，始改由宜蘭縣政府
    進行教室之興建，與土地徵收條例第49條第1項第4款「依徵
    收計畫開始使用前，其興辦之事業改變」之規定迥不相侔；
    至於原判決有關土地法第219條收回權之敘述，與本件無涉
    ，要屬贅論，均併此敘明。
三、據上論結，本件上訴為不合法，依行政訴訟法第249條第1項
    前段、第104條、民事訴訟法第95條、第78條，裁定如主文
    。
中    華    民    國    98    年    4     月    23    日
                    最高行政法院第二庭
                        審判長法官  鍾  耀  光
                              法官  侯  東  昇
                              法官  黃  秋  鴻
                              法官  王  德  麟
                              法官  黃  清  光
以  上  正  本  證  明  與  原  本  無  異
中    華    民    國    98    年    4     月    23    日
                              書記官  王  史  民


司法院資訊處製作；財團法人民間司法改革基金會備份。
